臺灣新竹地方法院刑事判決　　　　　　　 95年度訴字第818號
公　訴　人　臺灣新竹地方法院檢察署檢察官
被　　　告　甲○○
上列被告因違反台灣地區與大陸地區人民關係條例案件，經檢察
官聲請簡易判決處刑（95年度偵緝字第453號），本院認不宜，
改依通常程序審理，經本院合議庭裁定進行簡式審判程序，並判
決如下：
    主  文
甲○○共同違反不得使大陸地區人民非法進入臺灣地區之規定，
未遂，累犯，處有期徒刑陸月，如易科罰金，以銀元參佰元即新
臺幣玖佰元折算壹日。
    事  實
一、甲○○前有違反麻醉藥品管理案件之前科，最近一次於民國
    86年間因公共危險案件，經本院以86年度訴字第596號判決
    判處有期徒刑3年8月確定，於86年10月16日入監執行，88年
    8月16日假釋出監，嗣因假釋遭撤銷，復於90年6月13日入監
    執行殘刑，於92年4月29日執行完畢。
二、竟仍不知悔改，明知大陸地區人民非經主管機關許可不得進
    入臺灣地區，竟與黃麗鴻（另經臺灣嘉義地方法院判決在案
    ）及姓名年籍不詳、自稱為「魏錦清」之成年男子，基於共
    同使大陸地區人民非法進入臺灣地區之犯意聯絡，以虛偽結
    婚方式以便使大陸地區人民非法進入臺灣地區。嗣於92年8
    月21日，甲○○即在「魏錦清」提供機票及費用之情形下，
    自桃園中正國際機場搭機出境轉往中國大陸福建省，與由黃
    麗鴻、「魏錦清」等人在大陸地區所覓得之大陸地區男子俞
    培錦，於92年9月1日在大陸地區福建省福州市公證處辦理虛
    偽之公證結婚儀式並取得結婚公證書。甲○○隨即於92年9
    月4日返臺後，於92年11月27日持相關證明文件前往新竹縣
    五峰鄉戶政事務所辦理結婚登記，使承辦人員將渠等結婚之
    事項登載於戶籍登記簿中，並據以發給戶籍謄本及國民身分
    證。嗣再檢具上開結婚證明資料，於92年12月3日以配偶來
    臺探親之名義，持向內政部警政署入出境管理局申請俞培錦
    來台之許可，而經承辦人員核發中華民國臺灣地區旅行證予
    余培錦，嗣俞培錦因故未以探親名義非法進入臺灣地區而未
    遂。
三、案經法務部調查局嘉義縣調查站移送臺灣嘉義地方法院檢察
    署呈請臺灣高等法院檢察署檢察長令轉臺灣新竹地方法院檢
    察署檢察官聲請簡易判決處刑。
    理  由
一、本件被告甲○○所犯臺灣地區與大陸地區人民關係條例第79
    條第1項之罪，非死刑、無期徒刑、最輕本刑為3年以上有期
    徒刑之罪或高等法院管轄第一審之案件，其於本院準備程序
    進行中，就被訴事實先為有罪之陳述，本院認為合於刑事訴
    訟法第273條之1之規定，裁定進行簡式審判程序，先予敘明
    。
二、認定犯罪事實所憑之證據及理由：
（一）被告甲○○於本院準備程序、簡式審理程序訊問時之自白
      。
（二）新竹縣五峰鄉戶政事務所函附被告於上述時間申請結婚登
      記之相關資料一份。
（三）大陸地區人民進入臺灣地區保證書、旅行證申請書及余培
      錦臺灣地區旅行證、入出境資料等件，證明被告確實有以
      假結婚手段申辦上述各證件，以利大陸地區人民俞培錦非
      法進入臺灣地區之事實。
三、論罪科刑之理由：
（一）本件被告係於92年12月3日完成上開行為，惟臺灣地區與
      大陸地區人民關係條例業經總統於92年10月29日以華總一
      義字第0920019970號令修正公布全文96條，嗣於92年12月
      29日，行政院以院臺秘字第0920069517號令發布第1、3、
      6～8、12、16、18、21、22－1、24、28－1、31、34、41
      ～62、64、66、67、71、74、75、75－1、76～79、84、
      85、87～89、93、95條，定自92年12月31日施行；其餘修
      正條文，定自93年3月1日施行。修正前同條例第79條第1
      項規定：「違反第15條第1款規定者，處5年以下有期徒刑
      、拘役或科或併科新台幣50萬元以下罰金。」，修正後同
      條例第79條第1項規定：「違反第15條第1款規定者，處1
      年以上7年以下有期徒刑，得併科新台幣100萬元以下罰金
      。」嗣上開條例雖於95年7月19日再行修正，惟就第79條
      第1項規定並未修正，故經比較新、舊法結果，以行為時
      法較有利於被告，本案即應適用92年10月29日修正前臺灣
      地區與大陸地區人民關係條例有關規定。
（二）按臺灣地區與大陸地區人民關係條例第79條對於違反同條
      例第15條第1款所定不得使大陸地區人民非法進入臺灣地
      區之處罰，旨在防止大陸地區人民非法進入臺灣地區，以
      維護臺灣地區之安全與安定。所稱「非法」，自應從實質
      上之合法性予以判斷，凡評價上違反法秩序之方法，均屬
      「非法」。參照行政程序法第119條第1款、第2款規定，
      受益人以詐欺、脅迫或賄賂方法，使行政機關作成行政處
      分者；或對重要事項提供不正確資料或為不完全陳述，致
      使行政機關依該資料或陳述而作成行政處分者，其信賴不
      值得保護。故在大陸地區通謀虛偽結婚，以不實之結婚證
      明辦理相關戶籍登記、入境等手續，憑以進入臺灣地區，
      其所持之入境許可文件雖係入出境主管機關所核發，形式
      上為合法，但因以詐欺方法而取得，即不具實質上之合法
      性，仍屬非法進入台灣地區（最高法院94年度臺上字第10
      94號判決意旨參照）。
（三）被告行為後，其行為時之刑法（以下簡稱「修正前刑法」
      ），業於94年1月7日修正通過，於同年2月2日公布，於95
      年7月1日起施行（以下簡稱「修正後刑法」），依修正後
      刑法第2條第1項規定「行為後法律有變更者，適用行為時
      之法律。但行為後之法律有利於行為人者，適用最有利於
      行為人之法律」。此條規定係規範行為後法律變更所生新
      舊法律比較適用之準據法，本身尚無新舊法比較之問題，
      於修正後刑法施行後，應一律適用修正後刑法第2條第1項
      之規定，為「從舊從輕」之比較。經查：
  １、刑法第28條關於共犯之規定，由原條文「2人以上共同實
      施犯罪之行為者，皆為正犯」，修正為「2人以上共同實
      行犯罪之行為者，皆為正犯」，揆諸本條之修正理由係為
      釐清陰謀共同正犯、預備共同正犯、共謀共同正犯是否合
      乎本條規定之正犯要件，而本案被告與共犯黃麗鴻等人屬
      共同謀議犯罪行為之正犯，則適用修正前刑法第28條規定
      論擬，對被告並無不利。
  ２、修正前刑法第26條未遂犯減輕其刑之規定於新法移列為第
      25條第2項，於被告亦無有利、不利之區別，不屬法律變
      更，附此敘明。
  ３、關於累犯，修正前刑法第47條規定「受有期徒刑之執行完
      畢，或受無期徒刑或有期徒刑一部之執行而赦免後，5年
      以內再犯有期徒刑以上之罪者，為累犯，加重本刑至二分
      之一」，而修正後刑法第47條第1項則規定「受徒刑之執
      行完畢，或一部之執行而赦免後，5年以內故意再犯有期
      徒刑以上之罪者，為累犯，加重本刑至二分之一」，就本
      案被告甲○○係故意犯而言，比較結果，修正前刑法第47
      條之規定對於被告並無不利。
  ４、關於易科罰金之折算標準，除刑法第41條第1項有所修正
      外，罰金罰鍰提高標準條例於95年4月28日修正，並自同
      年7月1日起生效施行。修正前刑法第41條第1項前段規定
      ：「犯最重本刑為5年以下有期徒刑以下之刑之罪，而受
      6個月以下有期徒刑或拘役之宣告，因身體、教育、職業
      、家庭之關係或其他正當事由，執行顯有困難者，得以1
      元以上3元以下折算1日，易科罰金。」，再依據修正前罰
      金罰鍰提高標準條例第2條：「依刑法第41條易科罰金或
      第42條第2項易服勞役者，均就其原定數額提高為1百倍折
      算1日；法律所定罰金數額未依本條例提高倍數，或其處
      罰法條無罰金刑之規定者，亦同。」之規定，被告甲○○
      行為時之易科罰金折算標準，應以銀元1百元、2百元、3
      百元折算1日，經折算為新臺幣後，應以新臺幣3百元、6
      百元、9百元折算1日。惟95年7月1日施行之刑法第41條第
      1項前段規定修正為：「犯最重本刑為5年以下有期徒刑以
      下之罪，而受6個月以下有期徒刑或拘役之宣告者，得以
      新臺幣1千元、2千元或3千元折算1日，易科罰金。」，而
      新修正之罰金鍰提高標準條例刪除原本第2條之規定，是
      比較新舊法結果，自以舊法有利於被告，故應適用修正前
      刑法第41條第1項前段、罰金罰鍰提高標準條例第2條規定
      ，對被告較為有利。
      綜上，依修正後刑法第2條第1項之「從舊從輕」原則，綜
      合全部罪刑為比較結果，自應依修正後刑法第2條第1項前
      段之規定，適用修正前刑法第28條、第26條前段、第47條
      第41條第1項前段之規定。
（四）核被告所為，係違反92年10月29日修正前臺灣地區與大陸
      地區人民關係條例第15條第1款不得使大陸地區人民非法
      進入臺灣地區之規定，惟因俞培錦未進入臺灣地區而未遂
      ，應依第79條第3項、第1項之未遂罪處斷（原聲請意旨認
      被告尚涉犯刑法第216條、第214條之行使使公務員登載不
      實之公文書罪部分，業經蒞庭檢察官於本院準備程序變更
      罪名如上述）。
（五）被告與黃麗鴻、「魏錦清」就事實欄所載之犯行，有犯意
      聯絡及行為分擔，應論以共同正犯。
（六）被告甲○○前因公共危險案件，經本院以86年度訴字第
      596號判決判處有期徒刑3年8月確定，於86年10月16日入
      監執行，88年8月16日假釋出監，嗣因假釋遭撤銷，復於
      90年6月13日入監執行殘刑，於92年4月29日執行完畢等情
      ，有臺灣高等法院被告前案紀錄表一件在卷可參，其於受
      有期徒刑執行完畢後，5年以內再犯有期徒刑以上之罪，
      為累犯，應依修正前刑法第47條之規定，加重其刑。
（七）被告已著手於犯罪行為之實行，惟因俞培錦未入境臺灣地
      區而未遂，應依修正前刑法第26條前段之規定，減輕其刑
      ，並依法先加後減之。
（八）爰審酌被告以假結婚方式欲使大陸地區人民非法進入臺灣
      地區，影響我國國家安全及出入境管理制度之正確性及其
      犯罪之手段、目的、教育智識程度，犯後坦白承認犯行，
      已見悔意，被告僅係共犯黃麗鴻等人犯罪之人頭，大陸地
      區人民俞培錦最終並未因此進入臺灣地區等一切情狀，量
      處如主文所示之刑，併依修正前刑法第41條第1項前段之
      規定，諭知易科罰金之折算標準。
四、適用法律：
（一）刑事訴訟法第273條之1第1項、第299條第1項前段、第452
      條。
（二）92年10月29日修正前臺灣地區與大陸地區人民關係條例第
      15條第1款、第79條第3項、第1項。
（三）刑法第2條第1項前段、第11條第1項前段、修正前刑法第
      28條、第26條前段、第47條、第41條第1項前段。
（四）修正前罰金罰鍰提高標準條例第2條。
本案經檢察官葉乃瑋到庭執行職務。
中　　華　　民　　國　　96　　年　　5 　　月　　25　　日
                  刑事第六庭  法  官　魏瑞紅
以上正本證明與原本無異。
如不服本判決應於收受本判決後十日內向本院提出上訴書狀，其
未敘述上訴理由者，並得於提起上訴後十日內向本院補提理由書
狀( 均須按他造當事人之人數附繕本 )「切勿逕送上級法院」。
中　　華　　民　　國　　96　　年　　5 　　月　　25　　日
　　　　　　　　　　　　　　　書記官　吳月華
附錄論罪科刑法條：
92年10月29日修正前臺灣地區與大陸地區人民關係條例第15條第
1款：
左列行為不得為之：
一  使大陸地區人民非法進入臺灣地區。
92年10月29日修正前臺灣地區與大陸地區人民關係條例第79條第
3項、第1項：
違反第15條第1款規定者，處5年以下有期徒刑、拘役或科或併科
新臺幣50萬元以下罰金。
第1項之未遂犯罰之。
